【裁判字號】    96,訴,2453
【裁判日期】    970502
【裁判案由】    返還停車位等
【裁判全文】
臺灣臺中地方法院民事判決  96年度訴字第2453號
原      告  庚○○
訴訟代理人  方文獻律師
被      告  畢卡索第三期管理委員會
法定代理人  甲○○
訴訟代理人  劉建成律師
複代理人    戊○○
上列當事人間返還停車位等事件，本院於民國97年4月14日言詞
辯論終結，判決如下：
    主    文
原告之訴及假執行聲請均駁回。
訴訟費用新台幣由原告負擔。
    事實及理由
壹、原告主張：
一、先位之訴部分：
    原告起訴主張：原告於94年l月間，向訴外人丙○○買賣取
    得其坐落於台中市○區○村段213-86地號 (地目建，面積
    1404平方公尺，權利範圍10000分之211)土地1筆，及其上之
    同段9704建號建物 (層次一層，面積31.45平方公尺，門牌
    號碼：台中市○區○○路12巷52弄14號，共用部分9778 建
    號10000分之230)、9705建號建物 (層次一層，面積31.45
    平方公尺，門牌號碼：台中市○區○○路12巷52弄12號，共
    用部分9778建號10000分之55)房屋2筆、第9689號建號建物(
    層次地下二層，面積1285.08平方公尺權利範圍10000分之
    170，門牌號碼：台中市○區○○路12巷64號地下2層)公共
    設施地下室之停車位2位。依據被告大廈住戶停車位分配標
    準係以應有部分比例計算之，即應有部分10000分之170者，
    有二停車位。訴外人丙○○出賣上開房地予原告時亦含二個
    停車位之使用權 (權利表彰於第9689號建號建物權利範圍10
    000分之170)，而經分管於坐落於台中市○區○村段第213-8
    6地號土地上如附圖所示A部份 (面積l9平方公尺)( 該處為
    原告房屋12、14號之獨立出入口，非社區住戶之通行要道)
    。原告既因買賣而繼受黃招治、辛○○、丙○○等前手之權
    利，自應承受上開前手管領使用部分，對於被告以垃圾桶予
    以擺放佔用，原告自94年2月19日起，屢次要求被告交付使
    用，被告拒不交付。且該大樓內與系爭車位相同規格之車位
    均係以每月2000元之價格出租他人，是原告即受有按月相當
    於租金4000元之損失。並聲明：(一)被告應將坐落於台中北區
    ○村段第213-86地號土地上如附圖所示A部份 (面積l9平方
    公尺)( 停車位2位)，交還原告。(二)被告應自94年2月l9日起
    ，至交還第一項停車位予原告之日止，按月給付原告4,000
    元。(三)原告願供擔保，請准為假執行之宣告。
二、備位起訴主張：援引先位之訴之事實及理由所載，是若認坐
    落於台中市○區○村段第213-86地號土地上如附圖所示A部
    份 (面積l9平方公尺)，為社區庭院部分，非供停車位使用
    ，則依持份公設分管之約定，被告應將坐落於台中市○區○
    村段地213-86地號土地上同段地9689號建號建物，即門牌號
    碼：台中市○區○○路13巷64號地下2層公共設施地下室之
    停車位2位，交還原告使用等語。並聲明：(一)被告應將坐落
    於台中市○區○村段第213-86地號土地上同段第9689號建號
    建物，即門牌號碼：台中市○區○○路12巷64號地下2層公
    共設施地下室之停車位2位，交還原告。(二)被告應自94年2月
    l9日起至交還第一項停車位予原告之日止，按月給付原告4,
    000元。(三)原告願供擔保，請准為假執行之宣告。
貳、被告則以：
一、本件起訴狀附圖A部分之土地 (以下簡稱系爭土地)，為被告
    所管理之「畢卡索第三期」公寓大廈 (以下簡稱本大廈)基
    地內法定空地之一部份，作為「庭院」使用，屬本大廈全體
    區分所有權人所共有，此有兩造間另案鈞院95 年度中簡字
    第6937號請求拆物交地事件向台中市政府函查之平面圖可稽
    。且證人林美玉亦於前述案件中作證稱：「 (92 年師父住
    院前現在放垃圾桶的位置做何使用？)公設使用。( 用途為
    何？)住戶可以在那裡辦桌請客等公共活動使用。」，而另
    案證人林美玉所述放置垃圾桶的位置，即為本件系爭土地，
    故原告主張系爭土地本為原告前手丙○○云云，顯與事實不
    符。本大廈之全體區分所有權人並未就系爭土地成立分管契
    約或約定由原告專用原告，被告本得為全體大樓所有權人管
    理系爭土地，且原告亦未證明前案確定判決有顯然違背法令
    之情形，亦未提出新訴訟資料證明足以推翻前案確定判決之
    上述判斷，其於本件即不得再為相反之主張。原告於系爭土
    地自無分管使用權，故原告自不得依「分管契約」或「原告
    專用」請求不當得利每月4000元。
二、備位之訴部分，原告備位之訴主張被告所應交還之9689建號
    地下室之停車位兩位，究竟是指那兩個停車位？原告並未敘
    明，其聲明顯屬不確定。又被告僅為管理委員會並非9689建
    號地下室之所有權人，原告又未敘明被告究竟是占用9689建
    號地下室內那兩個停車位，乃逕為主張被告應交付9689建號
    地下室之兩個停車位予原告云云，且證人陳述並未有停車位
    ，停車位須另外購買。況依原告所提之9689建號之建物謄本
    所示，該建物之用途為避難室及停車空間，非僅供停車位空
    間使用，且未證明前述停車位分配標準及繼受權利之事實，
    原告請求顯無理由。並聲明：駁回原告之訴及假執行之聲請
    ，如受不利益之判決，願供擔保請准宣告免為假執行。
參、本件原告主張：原告於94年l月間，向訴外人丙○○買賣取
    得坐落於台中市○區○村段213-86地號 (地目建，面積1404
    平方公尺，權利範圍10000分之211)土地1筆，及其上之同段
    9704建號建物 (層次一層，面積31.45平方公尺，門牌號碼
    ：台中市○區○○路12巷52弄14號)、9705建號建物 (層次
    一層，面積31.45平方公尺，門牌號碼：台中市○區○○路
    12巷52弄12號)房屋2筆之事實，為被告所不爭執，並有原告
    所提出之台中市○區○村段213-89地號土地所有權狀、謄本
    ，及坐落其上之地上物建號9704、9705號，與坐落北區○村
    段建號9689號之所有權狀、謄本，在卷可稽，自堪信為真實
    ，惟原告主張其向前手購買系爭房地，因前手與其他住戶間
    有分管契約，如附圖如附圖所示A部份 (面積l9平方公尺)(
    停車位2位)，由其單獨管理使用，惟遭被告無權占用，被告
    自應返還該部分之停車位，並返還不當得利；且縱認如附圖
    所示A部份 (面積l9平方公尺)( 停車位2位)係屬庭院不得由
    原告單獨管領使用，惟原告與住戶間係約定按持有建物公共
    設施比例分配停車位使用，被告亦應將地下室停車位2位交
    付原告占有使用，惟被告未交付而占有出租，應返還停車位
    並返還不當得利云云，然原告主張業為被告所否認，並以前
    詞置辯，是本件所應審究者為：(一)本件是否受95年度中簡字
    第6937號確定判決效力所拘束？(二)被告社區住戶是否與原告
    就系爭如附圖所示A部份土地，成立分管契約約定由原告專
    用？(三)被告社區住戶與原告有約定分管，使原告取得系爭96
    89建號地下室內之系爭停車位2位？(四)被告未交付系爭如附
    圖所示A部份土地或系爭9689建號地下室內之系爭停車位2位
    ，有無不當得利之情事？茲詳述如下：
  (一)經調閱本院95年度中簡字第6937號民事卷宗，原告在前該95
    年度中簡字第6937號請求拆物交地事件，係本於民法第455
    條、第767條規定，對被告主張租賃契約終止，被告為無權
    占有附圖所示A部份 (面積l9平方公尺)，應返還租賃之土地
    ，並聲明為「聲明：被告應將系爭空地上之地上物移除，將
    土地返還予原告。」，而本件原告先位之訴部分，係本於共
    有物之分管契約，先位聲明：「一、被告應將坐落於台中北
    區○村段第313-86地號土地上如附圖所示A部份 (面積l9平
    方公尺)( 停車位2位)，交還原告。」，前者本於租賃物返
    還請求權及所有權之物上請求權，為移除地上物交還土地 (
    返還土地)之請求，而後者本於分管契約為交還停車位 (返
    還停車位)之請求，兩者訴之聲明即有不同，是該本事件先
    位之訴與95年度中簡字第6937號事件，非屬同一事件，本事
    件先位之訴部分，並不受前開確定判決既判力效力所拘束，
    應可認，合先敘。
  (二)又當事人主張有利於己之事實者，就其事實有舉證之責任。
    民事訴訟法第277條前段定有明文。本件原告主張其向前手
    購買系爭房地，因前手與其他住戶間有分管契約，如附圖如
    附圖所示A部份 (面積l9平方公尺)( 停車位2位)，由其單獨
    管理使用，惟遭被告無權占用，被告自應返還該部分之停車
    位，並返還不當得利；然原告主張業為被告所否認，是原告
    就其與被告社區住戶有分管約定將如附圖所示A部份 (面積
    l9平方公尺)( 停車位2位)交由原告專有使用，或被告社區
    住戶有與原告約定地下室停車位二位交付原告占有使用之分
    管契約存在之事實，自應負舉證之責。原告主張被告社區之
    其他住戶與原告間就系爭如附圖所示A部份 (面積l9平方公
    尺)，有分管約定使原告專有使用，做為車位之事實，並提
    出現場照片1份、證明書1份，且舉證人即原告所有系爭房地
    之前手辛○○、前管理員己○○、丁○○為證，惟查：
  (1)證人辛○○到庭結證：「我之前確實有買房子在畢卡索，前
    手的名字我忘記了，本來是要投資的但是因為景氣不好虧壹
    佰多萬元我也賣掉了，我只記得好像是賣給壹個出家人（丙○○），名字我忘記了。我買的是一樓的房子好像有兩間就
    在隔壁連在一起（法官問有無停車位？）前手跟我說沒有停
    車位好像要另外買。」、「（法官提示原證二，房子旁邊是
    否有庭院？）證人辛○○答：有庭院，我買的時候管理不好
    ，地層下陷，是我花錢請人鋪好，（法官問那裡是讓你停車
    的嗎？）那裡是屬於公共設施，但是很少人在那裡用，我車
    子都沒有停過。」、「（法官依你剛才說停車位要另外買，
    你是否有買停車位？）證人辛○○答：因為前手跟我說停車
    位要另外買，但我沒有另外買停車位。前手跟我說車子可以
    隨便停在地下室，但是我沒有停過車。」、「（你賣給你的
    後手你有無跟他說過停車位的事？）證人辛○○答：前手怎
    麼跟我說我就是跟後手怎麼說。」、「（所有權歸你的時候
    ，你有繳過停車位的管理費？）證人辛○○答：當時大樓並
    沒有繳停車位的管理費，是按照你每一戶所佔的坪數，來算
    要繳多少管理費，每一戶的管理費就是按照我們的坪數來計
    算，但是實際的費用都是管委會通知我繳多少我就去繳多少
    。」、「我買的時候．．．就沒有人在空地停車。」、「是
    因為前手跟我說如果要買的話，要另外買停車位，必需要向
    建商買。」、「庭院是大家的，我買了以後我也觀察很少人
    在那邊使用。」等語（詳參本院97年3月31日言詞辯論筆錄
    ），依證人辛○○上開證述內容，其出售系爭房地予林華生
    時，在被告社區本即無停車位使用，且就如附圖所示A部份
    復未與住戶間有分管契約，約定由其專有使用，原告為辛○○之後手，辛○○與其共有人既無原告主張之分管契約存在
    ，原告自無從繼受該分管契約關係，是依辛○○之證述，自
    難為原告有利之認定。
  (2)又證人黃傅聖亦到庭證稱：「我九十三年到九十四年擔任畢
    卡索的管理員，有的住戶有配置停車位有的住戶沒有配置停
    車位，停車位的部分我們有收停車位的清潔費，管委會跟我
    們說哪一戶是幾號，我們就去收費，（法官問門牌12、14號
    有收停車位的管理清潔費？）我不知道，我們停車位與住戶
    的管理費是分開的，停車位有停車位的編號，住戶有依門牌
    編號。」、「（是否知道門牌12、14號有配停車位？）證人
    黃傅聖答：不清楚。」、「（提示證人簽名之證二，上面簽
    名是否你簽的？）證人黃傅聖答：上面簽名是我簽的，這是
    要證明我當管理員的時候，那個庭院是丙○○師父他們在使
    用，（法官問是做為停車使用？），沒有做停車使用，那時
    是放垃圾桶沒有辦法停車，垃圾桶是公用的，當時他們問我
    空地上面的棚子是不是師父他們加蓋的，我說我來的時候就
    有了，所以我就在上面簽名。」、「（社區停車位清潔費繳
    費是如何繳交？）證人黃傅聖答：兩個月收一次，我們有收
    費單，管理費與停車位清潔費分開的，我們公司有存放，管
    委會也有，是三聯單。」、「（丙○○有沒有繳過停車位的
    管理費？）證人黃傅聖答：我只有收過丙○○他們住戶的管
    理費，沒有收過停車位的清潔費。」、「（你在擔任管理員
    的時候，你有看過丙○○停車？）證人黃傅聖答：我擔任管
    理員的時候並沒有看過他們停車，當時他們已經沒有住在那
    裡。」、「（在你擔任管理員的期間，有無住戶要求交付停
    車位，管委會如何處理？）證人黃傅聖答：當時管委會有要
    求大家要拿停車位的證明出來，有拿出來的就是有車位，但
    是有拿出來的人很少，幾乎有一半的人沒有辦法拿出來。有
    一件Ａ棟的15號他拿出停車位的所有權狀，管委會就還他了
    。」、「（你所謂的所有權狀是指什麼意思？）證人黃傅聖
    答：公設的持分比例，我不太清楚公設的持分比例多少就有
    停車位，他們跟管委會怎麼講的我並不清楚。」、「（是否
    有壹個單獨停車位的所有權狀？）證人黃傅聖答：有的沒有
    拿出來我不知道。」、「（你剛才說你擔任管理員的期間你
    說丙○○沒有住在那邊，你怎麼知道丙○○在用？）證人黃
    傅聖答：因為他們有搭棚架所以我認為他們在使用。」、「
    （是誰告訴你那個棚架是誰搭的？）證人黃傅聖答：我是聽
    他們的管理人員說的。」等語（詳參本院97年3月31日言詞
    辯論筆錄）依證人己○○上述證言，其擔任管理員期間未向
    丙○○收過停車位之清潔費，且如附圖所示A部份之庭院僅
    置放垃圾桶無法停車，是依證人己○○之證言，不足證明原
    告之前手丙○○就如附圖所示A部份位置，有與區分所有人
    間成立分管契約存在，而得由丙○○專有使用，是原告主張
    其前手丙○○就如附圖所示A部份位置有專有使用供作停車
    位之權利，自難遽信。
  (3)另證人丁○○到庭陳證：「我是從八十二年到八十三年在畢
    卡索擔任管理員。當時我擔任管理員時，垃圾是放在畢卡索
    大門的前面，目前放垃圾的地方之前停放兩台車，那個車子
    是師父之前的屋主放的，他們的車位在那裡我不知道，但是
    他們都是放在目前放垃圾的地方，我印象中沒有收過停車位
    的清潔費，有固定有停車位的人我都有收，兩個月收一次，
    一次收兩百元。」、「當時還沒有設立側門，當時兩台車先
    後停放。」、「（乙○○是否有將車輛停放在地下室？）證
    人丁○○答：沒有看過。」、「（那個空地是做何使用？）
    證人丁○○答：我只知道我在擔任管理員是師父前的屋主在
    種花及停車用」、「（停車位如何管理如何收費？）證人丁○○答：停車位有權狀的人，買房屋的時候而且有買停車位
    的人，停車位就有單獨的權狀，停車位的權狀也有編號，停
    車位權狀有配合停車位的號碼，有一個表上面寫停車位是誰
    的，我們要向誰收停車位清潔費，我沒有向師父之前的屋主
    收過停車位清潔費，因為他們沒有停地下室。」、「（你剛
    才說空地由師父之前的屋主使用，大樓那時候外圍有圍牆？
    ）證人丁○○答：那時候還沒有圍牆，也沒有設立側門。」
    、「（提示原證二照片。）證人丁○○答：我所講的就是原
    證二照片，當時沒有圍牆也沒有門，所以車子就直接停在空
    地，管理室那邊才有圍牆。」等語（詳參本院97年3月31 日
    言詞辯論筆錄），依證人丁○○上開證言，於未設圍牆及側
    門前，丙○○在系爭如附圖所示A部份位置，固曾種花及停
    車使用，惟該位置本在丙○○房屋旁，屋主就近將車停放該
    處，顯是一時之利益用，此參諸證人丁○○證述：該位置除
    丙○○有停車外，尚有置放垃圾桶，且丙○○從未就使用該
    位置而支付任何停車位清潔費，此與被告大樓住戶有停車位
    使用之人，應繳交停車位清潔之約定不符，是亦難依證人丁○○之證述而為原告有利之認定。
  (4)至於原告所出之現場照片，僅足證明系爭如附圖所示A部份
    位置，現為被告社區住戶置放垃圾桶，且設側門管制之現狀
    ，該照片自不能證明原告就如附圖所示A部份位置有分管之
    有使用權存在；另原告提出之證明書，縱使為真，惟證明書
    為丙○○、證人己○○、訴外人林美玉所簽名出具，而非被
    告社區住戶全體之認證，自難拘束被告；且證人己○○亦到
    庭陳證，其僅傳聞於他人曾言丙○○有搭棚架即自行認定丙○○有使用，惟其明白證稱：未向丙○○收過停車位清潔費
    ，是己○○見證如附圖所示A部份位置是給被告社區12號、
    14號1樓住戶專用，顯無憑據；而證林美玉未到庭陳證，惟
    其於他案（即本院95年度中簡字第6937號拆物交地事件）中
    到庭陳稱：其就證明書載內容並不知道，而丙○○之總務即
    證人陳美伽於該案到庭陳證：如附圖所示A部份位置係作公
    設使用，住戶可以在那裡桌請客等公共活動等語，更明如附
    圖所示A部份位置為庭院公眾得使用之空間，而非原告所得
    排除他人使用，而享有專用之權。
  (5)再按管理委員會之職務如下：．．．二、共有及共用部分之
    清潔、維護、修繕及一般改良。．．．十一、共用部分、約
    定共用部分及其附屬設施設備之點收及保管。公寓大廈管理
    條例第36條定有明文，是關於公寓大廈共有共用、專有共有
    部分均應由管理委員會負責管理，本件系爭空地既屬共有共
    用部分，依上開說明，自應由管理委員會負責管理，並提供
    全體住戶自由使用，其將系爭空地作為全體住戶放置垃圾桶
    使用，當係行使管理維護之職務，並難認為係無權占用，基
    上所述，原告既無法舉證證明其對如附圖所示A部份位置，
    有與社區區分所有權人約定分管契約取得排他之專用使用權
    存在，則原告主張如附圖所示A部份位置為其所專用，被告
    無權使用該地，應將該地之上物騰空，並將如附圖所示A部
    份位置土地返還原告，於法無據。另如附圖所示A部份位置
    既非原告得為專用之土地，而屬被告管理社區之公共空間，
    被告為管理之便而於該處設置垃圾桶以處理住戶垃圾，乃依
    法使用，並無不當得利之情事，原告主張被告使用如附圖所
    示A部份位置，有不當得利，致原告受有損害，應返還原告
    不當得利，亦屬無據。從而，原告先位之訴主張，被告無權
    占用如附圖所示A部份位置，應除去地上物返還土地予原告
    並返還原告不當得利，洵無理由。
三、又原告備位主張：若認坐落於台中市○區○村段第213-86地
    號土地上如附圖所示A部份 (面積l9平方公尺)，為社區庭院
    部分，非供停車位使用，則依持份公設分管之約定，被告應
    將坐落於台中市○區○村段地213-86地號土地上同段地9689
    號建號建物，即門牌號碼：台中市○區○○路13巷64號地下
    2層公共設施地下室之停車位2位，交還原告使用，並返還不
    當得利云云，惟地下室停車位，係所有權人就建物之一部份
    ，供作停車使用，該位本屬特定，固大樓住戶如就區分有建
    物之下室停車空間，依分管契約有專有使用權存在，就該停
    車位，必須特定，方得特定權利範圍。本件原告所請求被告
    返還之2個停車位，並未確定其位置，僅泛指系爭9689建號
    建地下室2個停車位，其聲明給付之內容，顯非確定，於法
    自有不合；又原告就其對系爭9689建號建地下室有依分管契
    約取得2個停車位之事實，復未舉證證明，僅空泛主張其依
    公設持分比例得特定使用地下室2個停車位，被告予交付亦
    有不當得利，自無可採。是原告主張其依公共設施持分比例
    ，被告有將系爭9689建號建地下室2層停車位2位交付予其使
    用而未交付，其得對被告主張交付系爭9689建號建地下室2
    層停車位2位，並請求被告返還不當得利，亦屬無據。
肆、綜上所述，原告未舉證證明其就如附圖所示A部份位置，有
    因分管契約而享有專有使用權存在，是原告本於分管契約之
    有使用權及不當得利返還請求權之法律關係，先位訴請被告
    ：1.應將坐落於台中北區○村段第213-86地號土地上如附圖
    所示A部份 (面積l9平方公尺)( 停車位2位)，交還原告；2.
    被告應自94年2月l9日起，至交還第一項停車位予原告之日
    止，按月給付原告4,000元，為無理由，應予駁回。又原告
    請求被告交付系爭9689建號建地下室2層停車位二位，給付
    本屬不確定而不合法，且原告復未證明其對被告有該請求權
    存在，從而原告備位訴請被告1.應將坐落於台中市○區○村
    段第213-86地號土地上同段第9689號建號建物，即門牌號碼
    ：台中市○區○○路12巷64號地下2層公共設施地下室之停
    車位2位，交還原告。2.被告應自94年2月l9日起至交還第一
    項停車位予原告之日止，按月給付原告4,000元，亦無理由
    ，應予駁回。原告之訴既經駁回，其假執行之聲，失所附麗
     ，應併駁回之。
伍、本件事實已臻明，兩造其餘攻擊、防禦方法及主張，經審酌
    後，核與結論無涉，爰不一一贅述。
陸、訴訟費用負擔之依據：民事訴訟法第78條。
中    華    民    國    97    年    5    月     2    日
                  民事第二庭    法  官  涂秀玲
正本係照原本作成。
如對本判決上訴，須於判決送達後20日內向本院提出上訴狀。
中    華    民    國    97    年    5    月     2    日
                                書記官


司法院資訊處製作；財團法人民間司法改革基金會備份。
